臺灣高等法院交通事件裁定　　　　　　 94年度交抗字第621號
抗　告　人　甲○○
即受處分人
上列抗告人因違反道路交通管理處罰條例案件，不服臺灣板橋地
方法院，中華民國94年7月11日所為裁定（94年度交聲字第966號
），提起抗告，本院裁定如下：
    主  文
原裁定撤銷，發回臺灣板橋地方法院。
    理  由
一、抗告意旨略以：「(一)、監理單位把四階段行政處分做一次裁
    定的措施，已嚴重僭越母法道路交通管理處罰條例授權目的
    和範圍，致人民喪失救濟權利，並過度擴大行政裁量權，違
    反行政程序法第96條規定，監理單位依法應在違規行為人未
  　繳交罰款後，把四階段的裁決書，必須要分四階段送達當事
    人，才適法和符合比例原則。(二)、一次裁決之合法送達，對
　　異議人產生四個行政處分，實在不符合交通管理事件處罰所
  　規定之正當法律程序原則。(三)、本人認為監理單位把四階段
    行政處分做一次裁定的措施，基本上已違反了程序原則與正
    義，只為了簡化執行程序與提高行政效率，而嚴重侵害人民
    救濟的權利，如此的作法，完全不顧人民的權益，難道服務
    人民，保障人民權益只是口號而已。(四)、與本人情形相類似
　　，並得到正義判決之台灣苗栗地方法院93年度交聲字第72號
  　，為什麼他可以平反撤銷原處分發回駕照，而我的案子卻不
    行呢，同樣的法規，卻不能有同樣的判決，同樣的平民百姓
    ，待遇卻不一樣，這是什麼道理，難道法律是因人而異，不
    是全國一致嗎，本人乃一介平民，整日為生活奔波，所得微
    薄，請體恤另為適法裁決處分，彰顯法律平等公理正義，保
    護人民權益」等語。
二、原審裁定略以：(一)、按汽車駕駛人使用註銷之駕駛執照駕駛
    小型車或機器腳踏車者，處6,000元以上12,000元以下罰鍰
    ，並當場禁止其駕駛及扣留其車輛牌照，道路交通管理處罰
    條例第21條第1項第6款定有明文。(二)、異議意旨略以：「異
    議人即受處分人甲○○因違規停車在不知情情況下逾期未繳
    ，一次裁罰吊銷駕照深感不服。由於異議人之小孩收到裁決
    書後並未告訴異議人，所以異議人本人一直不知道裁決書這
    件事情，又在不知駕照已被吊銷的情況下，在被攔查時，被
    告知才自己已犯下使用註銷的駕照駕車之違規行為，實在不
    合理，為此聲明異議請撤銷原處分」云云。(三)、１、異議人
  　即受處分人甲○○於民國（下同）94年3月15日下午2時40分
    許，駕駛車牌號碼CF-2409號自用小客車，行經臺北市○○
    路○段（西往東）處，因「使用註銷駕照駕駛」為警攔停舉
    發之事實，有臺北市政府警察局掌電字第AFI401670號舉發
    違反道路交通管理事件通知單影本附卷可稽，且為異議人所
    不爭執，堪信屬實。異議人雖以上開情詞置辯，惟查，異議
    人前於89年2月5日因停車時間、位置、方式車種不依規定，
    另案經原處分機關於91年3月27日裁處罰鍰新臺幣（下同）
    1200元，經合法送達後（詳見後述），未經異議而確定，詎
    異議人逾期拒不繳納罰鍰，經原處分機關依首揭道路交通管
    理處罰條例第65條第1項、第67條第3項規定，自91年4月27
    日起易處吊扣駕駛執照2個月，並限於91年5月11日起繳送執
    行，惟異議人仍未限期繳送，乃於91年5月12日吊銷其駕駛
    執照，並逕行註銷，而依規定自91年5月12日起1年內不得重
    新考領駕駛執照，此有卷附之北監五字第裁40-AY0000000號
    裁決書、中華民國郵政掛號郵件收件回執聯及臺北區監理所
    汽車駕駛人螢幕列印資料表影本各1紙在卷可憑。是異議人
    於本件舉發違規時，因前案罰鍰未繳，又未依限繳送駕駛執
    照供吊扣二月，為公路主管機關自91年5月2日起易處吊銷駕
    駛執照，並逕行註銷，於一年內不得重新考領駕照甚明。２
    、再查，交通部公路總局臺北區監理所於91年3月27日所為
    之北監五字第裁40-AY0000000號裁決書，已於91年3月29日
    以郵政掛號函件郵寄送達，且為異議人簽收，有中華民國郵
    政掛號郵件回執聯影本在卷可稽，是以，異議人前經依法逕
    行註銷駕駛執照之處分，業經臺北區監理所掣開裁決書並掛
    號郵寄送達，已依法合法送達，異議人既已合法收受逕行註
    銷駕駛執照之行政處分，縱異議人不知裁決之內容，亦無從
    解免其責。且本院亦查無任何證據足資證明執勤警員有捏造
    事實、違法取締之情事，則執勤警員本其維護交通秩序、安
    全職責所為之當場舉發，自應受到合法、正確之推定。異議
    人至今亦未提出已依法重新考領合格駕駛執照之證據，反逕
    指摘原處分不當，自不足採。是異議人確有使用註銷駕駛執
    照駕車之違規情事，堪以認定。從而，原處分機關依據道路
    交通管理處罰條例第21條第1項第6款規定，裁處罰鍰新臺幣
    12,000元，於法並無不合，本件異議為無理由，應予駁回」
    。
三、經查：
(一)、「法院受理有關交通事件，準用刑事訴訟法之規定；其處理
    辦法，由司法院會同行政院定之」，道路交通管理處罰條例
    第89條定有明文。又「科刑之判決書，須將認定之犯罪事實
    詳記於事實欄，然後於理由內逐一說明其憑以認定之證據，
　　使事實與理由兩相一致，方為合法，倘事實欄已有敘及，而
  　理由內加說明，是為理由不備，理由已加說明，而事實欄無
    此記載，則理由失其依據，均足構成撤銷之原因（54年台上
　　字第1980號）」，且「有罪之判決書，對於被告有利之證據
　  不採納者，應說明其理由，為刑事訴訟法第310條第2款所明
    定。原審未於審判期日，就被告否認犯罪所提之此項有利辯
    解事項及證據，予以調查，亦不於理由內加以說明，遽行判
　　決，於法已屬有違，且難昭折服（82年度台上字第3322號）
  　」。
(二)、原審法院以前述理由裁定駁回抗告人之異議，固非無見，惟
    查：(一)、本件抗告人即受處分人對40-AFI401670號裁決書聲
    明異議，於原審已提出臺灣苗栗地方法院93年度聲字第72裁
    定與蘋果日報剪報，作為適用法律之辯解，此項有利於受處
    分人之證據，原審裁定未予調查（該裁定經抗告後由台灣高
    等法院台中分院以93年度697號裁定駁回確定，見附於本院
    卷之該裁定），亦不於理由說明，遽行裁定，於法尚有未合
    ，且難昭折服。(二)、依抗告人於原審之異議狀所載，其尚對
    40-AFI401669號裁決書關於適用法條之拼裝車等情提出答辯
    （異議狀第4頁），然查，本件卷內資料共有二件裁決書，
    即91年3月27日之40-AY0000000號與94年5月16日之40-AFI40
    1670號，關於抗告人於異議狀所載之40-AFI401669號裁決書
    ，依卷附台北監理所函，亦係抗告人提出異議（經調取資料
    ，係原審94年度交聲字第965號裁定），該40-AFI401669 號
    裁決書係抗告人未依規定參加定期檢驗，則抗告人如依規定
    參加車輛定期檢驗，且經監理所電腦系統違規資料查核，是
    否即知40-AY0000000號裁決書之情，似為斟酌抗告人主張之
    臺灣苗栗地方法院93年度聲字第72號裁定書是否得以援引之
    重要佐證，則抗告人以前詞指摘原裁定不當，雖引臺灣苗栗
    地方法院93年度聲字第72號裁定書，然因本件與該案事實是
    否相同尚待調查，方足以適用法律，是抗告人所陳有無理由
    尚待審酌，惟原裁定既有可議，自應將原裁定撤銷發回，由
    原審法院調查斟酌抗告人之異議答辯內容與所提證據後，另
    為適法裁定。
三、據上論結，應依道路交通案件處理辦法第26條，刑事訴訟法
    第413條前段，裁定如主文。
中　　華　　民　　國　　94　　年　　9 　　月　　21　　日
                  交通法庭審判長法　官  鄭文肅
　　　　　　　　　　　　　　　　法  官  林瑞斌
　　　　　　　　　　　　　　　　法  官  施俊堯
以上正本證明與原本無異。
不得再抗告。
                                書記官  陳彥蕖
中　　華　　民　　國　　94　　年　　9 　　月　　21　　日
